臺灣板橋地方法院民事裁定　　　　　　　 100年度破字第17號
聲　請　人　陳功益
上列聲請人聲請宣告破產事件，本院裁定如下：
    主  文
聲請駁回。
聲請程序費用由聲請人負擔。
    理  由
一、按破產，對債務人不能清償債務者，宣告之；破產宣告時屬
    於破產人之一切財產，及將來行使之財產請求權，破產宣告
    後，破產終結前，破產人所取得之財產，為破產財團；財團
    費用及財團債務，應先於破產債權，隨時由破產財團清償之
    ，破產法第57條、第82條第1 項、第97條分別定有明文。而
    查破產程序乃於債務人不能清償其債務時，為使多數債權人
    獲得平等滿足，並兼顧債務人之利益，而就債務人之總財產
    ，由法院參與之一般強制執行程序之謂；是法院就破產之聲
    請，以職權為必要調查，如債務人確係無財產，則破產財團
    即不能構成，無從依破產程序清理債務，參照破產法第148
    條之旨趣，自應依同法第63條，以裁定駁回其聲請，此亦有
    司法院25年院字第1505號解釋可資參照（最高法院86年度臺
    抗字第479號裁定意旨參照）；同理，如構成破產財團之債
    務人財產，明顯不足清償破產財團費用及財團債務時（即破
    產法第95條、第96條規定，財產費用為：(一)因破產財團之管
    理、變價及分配所生之費用，(二)因破產債權人共同利益所需
    審判上之費用，(三)破產管理人之報酬，(四)破產人及其家屬之
    必要生活費及喪葬費；財團債務為：(一)破產管理人關於破產
    財團所為行為而生之債務，(二)破產人管理人為破產財團請求
    履行雙務契約所生之債務，或因破產宣告後應履行雙務契約
    而生之債務，(三)為破產財團無因管理所生之債務，(四)因破產
    財團不當得利所生之債務），依破產法第148條規定，法院
    於宣告破產後，隨即須同時宣告破產程序終止，此無異徒增
    破產程序及費用之浪費，且無益於債務人及其他債權人，故
    參照上開司法院解釋及相關說明，本院認若有此情狀，聲請
    宣告破產即為無實益，自應適用同法第63條規定以裁定駁回
    破產宣告之聲請。
二、聲請意旨略以：聲請人因擔任新板橋汽車貨運有限公司負責
    人，遭金融海嘯，虧損連連，於公司向銀行借貸時任保證人
    ，公司停業後，留下鉅額債務由聲請人負擔，聲請人現一個
    月就要將近新臺幣（下同）4萬多元利息，且因公司平均每
    月營業額高於20萬元，聲請人無法依消費者債務清理條例處
    理。聲請人總負債約265萬1千元，已超過總資產甚多，爰請
    求宣告破產云云。
三、經查聲請人之財產如下：(一)現金4萬5千元，有訊問筆錄可憑
    （見本院卷第68至69頁）。(二)聲請人所有新北市○○區○○
    路3段470號4樓之房地已因強制執行事件，於民國100年3月
    29日拍定，由第三人林憶雯買受，有100年8月29日聲請人之
    稅務電子閘門財產所得調件明細表、財政部臺北市國稅局財
    產歸屬資料清單、聲請人100年7月1日呈遞之呈報（一）狀
    及所附本院民事執行處通知、本院民事執行處函、異動索引
    附卷可稽。(三)依上開100年8月29日聲請人之稅務電子閘門財
    產所得調件明細表所示，聲請人僅有車牌號碼為3FY-9253號
    ，裕隆廠牌，1988年份之汽車1輛及車牌號碼為3K6-7689號
    ，TOYOTA廠牌，1996年份之汽車1輛，別無其他財產，其財
    產總額為零。且聲請人亦於100年8月23日本院訊問時稱其目
    前僅有現金4萬5千元；其所有新北市○○區○○路3段470號
    4樓之房屋，向土地銀行貸款，但是繳不出錢被強制執行拍
    賣掉了；其現在僅有兩台車子，均有欠稅沒有繳，現在牌照
    均被註銷，均沒有牌照。之前行照被警察扣去了。其中TOYO
    TA車係約1996年份車齡將近15年的車，當初8年前以10萬元
    買入。裕隆係車齡二十多年的車，之前是其父過戶至聲請人
    名下。TOYOTA車從被註銷大約有二、三年沒有開了，裕隆車
    大約很久前就沒有開了，因為去修車被攔。裕隆車比TOYOTA
    車更久沒開了，幾年不確定。我一個月薪水收入二萬多元。
    我是從事貨運，是領現金。一個月開銷約二萬多元。每月薪
    水及生活費是一樣的等語，足見聲請人目前僅持有現金4萬5
    千元，而其所有上開裕隆車及TOYOTA車因均有欠稅，均沒有
    牌照，年份均逾15年以上，顯逾行政院公佈之固定資產耐用
    年限數表所規定之耐用年數5年，且均多年未修復，無法使
    用，已無任何交易價值，故其財產總額為零，退步言之，縱
    認上開裕隆車及TOYOTA車尚有財產價值，依聲請人所稱之上
    開情形，其價值亦甚微。又參酌目前宣告破產事件之司法實
    務，破產管理人之報酬至少約需5萬元，聲請人如宣告破產
    ，至少應支出破產管理人之報酬5萬元，如為破產之宣告，
    顯不足優先支付破產財團之管理、變價及分配所生之費用、
    破產管理人之報酬等財團費用，而其他債權人更不可能因此
    而有受分配之可能，則依上開規定及說明，本件並無對聲請
    人宣告破產之實益，以及進行破產程序之必要。是聲請人聲
    請宣告破產，即無理由，應予駁回。
四、依破產法第5 條、民事訴訟法第95條、第78條，裁定如主文
    。
中    華    民    國   100    年    8     月    29    日
                  民事第三庭    法  官  楊千儀
以上正本係照原本作成。
如對本裁定抗告，須於裁定送達後10日內向本院提出抗告狀，並
應繳納抗告裁判費新臺幣1,000元。
中    華    民    國   100    年    8     月    29    日
                                書記官  劉鴻傑